【裁判字號】    97,抗,1090
【裁判日期】    971117
【裁判案由】    聲請解除限制出境
【裁判全文】
臺灣高等法院刑事裁定                  97年度抗字第1090號
抗  告  人
即  被  告  甲○○
選任辯護人  楊曉邦律師
            李錦樹律師
上列抗告人因違反證券交易法案件，聲請解除限制出境，不服臺
灣臺北地方法院中華民國九十七年九月三日裁定（九十七年度聲
字第二０八六號），提起抗告，本院裁定如下：
    主  文
原裁定撤銷，發回台灣台北地方法院。
    理  由
一、原裁定意旨略以：(一)抗告人即被告甲○○因違反證券交易法
    等案件，前經檢察官訊問後，認其有刑事訴訟法第一百零一
    條第一項第一款原因，而依同法第一百零一條之二之規定，
    於民國九十七年五月二日當庭諭知限制出境。(二)被告涉犯刑
    法第三百四十二條第一項之背信罪嫌、第二百十六條、第二
    百十五條之行使業務上登載不實罪嫌、第三百三十六條第二
    項之業務侵占罪嫌、稅捐稽徵法第四十三條、第四十一條第
    一款、第四十七之逃漏稅捐罪嫌，及商業會計法第七十一條
    第一項第一款之罪嫌。依檢察官起訴之事實，本件被害金額
    達新臺幣數億元，為社會矚目之重大經濟犯罪案件，被告所
    涉犯罪之情節難認非重大。再者，被告身兼多家公司董監或
    股東，進出國境頻繁之情況觀之，為恐被告有逃亡之虞，並
    確保被告到庭接受審判，檢察官於九十七年五月二日對被告
    為限制出境之強制處分，依法並無不合，亦未過度侵犯人權
    。基於訴訟程序順暢進行、發現真實及將來執行等重大公共
    利益之要求，現尚難解除被告限制出境之處分。(三)至被告辯
    稱因擔任「新開發創業投資管理有限責任公司」之副董事長
    兼總裁，請求准許自九十七年九月四日出境，至九十七年九
    月九日返國云云。然依被告庭呈之文件所示，上開公司業已
    成立，當日僅為開業儀式，以現今科學技術，應可以遠端視
    訊方式處理，尚無親自到場之必要，被告以此聲請解除其限
    制出境之處分，並無理由。綜上，被告此次向本院提出解除
    限制出境之聲請，難以准許，應予駁回等語。
二、抗告意旨略以：(一)被告向原審法院聲請解除限制出境，乃針
    對本案聲請解除對被告之出境限制，原裁定遽認被告僅就九
    十七年九月四日至同年九月九日間因出國之需要請求准許被
    告自九十七年九月四日出境至同年九月九日返國，顯有誤會
    。(二)本案廣為國內媒體報導時，被告當時仍身在海外，於海
    外研閱相關報導得知同案另一被告崔湧業經檢察官收押禁見
    ，媒體渲染被告與本案之關係，以及檢調擬訊問被告諸節，
    對被告返國應訊可能因檢調誤會而遭收押禁見之風險了然於
    胸。惟為捍衛個人清白並珍惜個人名譽，被告仍設法排除萬
    難，主動提早結束國外行程，返國向檢調單位說明。被告自
    認清白，並主動回國配合調查，適足以證明被告並未逃亡或
    有任何足認有逃亡之虞之事實，否則被告大可自始滯留海外
    ，一走了之。詎原裁定未見及此，仍認被告有逃亡之虞，自
    嫌速斷。(三)原裁定未審酌被告於九十七年九月一日當庭陳明
    願另覓重保及殷實可信保證人出具之保證書，以解除較輕之
    限制出境處分，有裁定不備理由之違法。(四)被告因業務需要
    確有出境親自處理事務之必要，原裁定仍維持限制出境之處
    分，未准被告另覓重保之聲請，無異強迫被告提早退休，結
    束海外之事業或投資機會，忽略被告個人工作性質之特殊性
    ，不符合比例原則。為此，請撤銷原裁定等語。
三、經查：
  (一)本案另一被告崔湧於九十七年四月二十九日被羈押，報紙並
    登載將約談本件被告；而被告於九十七年四月三十日自國外
    返國，此有被告提出之聯合晚報影本（見本院卷第十九頁）
    及被告之入出國日期證明書（見本院卷第二六頁）可憑。
  (二)被告於九十七年五月二日，經檢察官以虞逃為由，為限制出
    境之強制處分，此有台灣台北地方檢察官函及附表可據（見
    偵字第九六四九號卷(四)影本第二０九、二０九之一頁）。
  (三)被告於九十七年八月二十七日提出向原審提出聲請狀，稱其
    係「新開發創業投資管理有限責任公司」之副董事長兼總裁
    職務，該公司將於九十七年九月五日於上海舉行開業儀式，
    因而聲請能准被告自九十七年九月四日出境至九十七年九月
    九日返國，此有被告之聲請狀在卷可按（見原審聲字第二０
    八六號卷第三至四頁）。
  (四)被告於九十七年九月一日再向原審提出聲請狀，以被告素行
    良好，並無前科資料；被告在國內有正當工作，在台事業發
    展成功，且至親家人及事業發展均在國內；被告係主動到案
    ，並無逃亡、隱匿或串證之虞；被告事業根基與發展，係以
    台灣為中心而擴及海外，因工作之故，需頻繁往返國內外，
    確有出境必要；被告遭起訴之罪名並非重罪，無繼續限制出
    境之必要；被告覓有殷實保人等為由，並提出台中市長胡志
    強所出具之保證書一份稱：「本人原訂於九月上旬陪同內子
    赴美國芝加哥就診並裝配左手義肢，然鑑於胡先生行程之重
    要與急迫，本人與內子願意推延行程，以利甲○○兄出國公
    幹，待其返國後，內人與本人再行赴美。．．．敬祈鈞院同
    意接受本人之擔保，准允胡先生請假出境」，聲請解除被告
    之出境限制，此有被告之聲請狀及胡志強之保證書狀在卷可
    稽（見原審聲字第二０八六號卷第二三至二九頁）。
  (五)被告之辯護人於九十七年九月一日，在原審陳明：斟酌全盤
    考量後，庭上可以條件方式解除限制出境，條件可以保證書
    或保證金，或提出入出境證明，或每次出境之前或入境之後
    會向庭上報告等語，此有訊問筆錄可考（詳原審聲字第二０
    八六號卷第二０頁）。
  (六)綜上，依被告於九十七年八月二十七日所提出之聲請狀，並
    參酌訴外人胡志強所出具之保證書內容，可見被告於九十七
    年八月二十七日提出之聲請狀，僅係聲請准予被告自九十七
    年九月四日出境至九十七年九月九日止；惟觀被告嗣於九十
    七年九月一日所提出之聲請狀，並參酌當日原審之訊問筆錄
    內容，可見被告係就檢察官於九十七年五月二日，以「虞逃
    」為由對其所為限制出境之強制處分，進而向原審法院聲請
    解除限制出境，合先敘明。再依上揭晚報所載，本案另一被
    告崔湧於九十七年四月二十九日被羈押；而依被告所提出之
    入出國日期證明書，可見被告當時仍在國外，衡情倘被告有
    逃亡之念頭，自可逕行滯留國外，何須迅即於九十七年四月
    三十日返國並於九十七年五月二日接受偵訊，此屬被告所辯
    其無逃亡之虞之有利證據，原審並未敘明不予採信之理由。
    又被告之辯護人於原審訊問時即陳明可命被告提出保證金或
    保證書作為解除限制出境之條件，惟原審就此亦未敘明以高
    額之保證金或殷實之人所出具之保證書不足以作為解除被告
    限制出境之條件。原裁定既有上揭可議之處，自無可維持。
    抗告人之抗告，為有理由，應由本院撤銷原裁定，並發回原
    審法院，另為適當之處理。
據上論結，應依刑事訴訟法第四百十三條，裁定如主文。
中    華    民    國    97    年    11    月    17    日
                  刑事第十七庭  審判長法  官  趙功恆
                                      法  官  陳世宗
                                      法  官  陳憲裕
以上正本證明與原本無異。
不得再抗告。
                                      書記官  劉育妃
中    華    民    國    97    年    11    月    19    日


司法院資訊處製作；財團法人民間司法改革基金會備份。
